臺灣高雄地方法院刑事判決　　　　　　　　　　　　　九十年度易字第三七二四號
　　公　訴　人　臺灣高雄地方法院檢察署檢察官
　　被　　　告　甲○○
右列被告因竊盜案件，經檢察官提起公訴（九十年度偵字第一五八六二號）及臺灣台
南地方法院檢察署檢察官移送併案審理部分（九十一年度偵字第七六五號及第一六六
一號），本院判決如左：
    主  文
甲○○共同以犯竊盜罪為常業，處有期徒刑參年陸月。
扣案記載竊盜車輛車號、停放地點、車主電話、恐嚇取財金額及花費等之便條紙編號
（二）至（六）號伍紙、行動電話支（(1)諾基亞八二五０藍色，序號：三五０００
六─三０─0000000；(2)ＬＧ六００銀色，序號：000000000000
000；(3)摩托羅拉ＣＤ九二０黑色，序號：四四七七六八─０七─0000000
）、ＳＩＭ卡陸張（門號為：0000000000號、0000000000號、
0000000000號、0000000000號、0000000000號、0
000000000號）、玉山銀行金融卡壹張（卡號0000000000000
號）、中國商業銀行金融卡壹張（卡號00000000000000000000
000000號）及銼刀支，均沒收。
    事  實
一、甲○○與白鴻勝及陳廷坤共同基於意圖為自已不法所有，並以犯竊盜罪為常業及
    恐嚇取財之犯意聯絡，以白鴻勝為主謀，組成竊車勒贖集團，陳廷坤於九十年七
    月三日及甲○○則於同年八月十六日（即編號十八所示之時間）加入。是甲○○
    乃於附表編號十八號至二０五號所示之時間，任以二人或三人為一組，開車至如
    附表所示地點後，一人將交通工具開回，其餘之人則以持客觀上可為兇器之扳手
    及萬能鑰匙（已遭丟棄），破壞如附表所示之自小貨車鑰鎖之方式，竊取如附表
    所示之小貨車，繼基於恐嚇取財之概括犯意，推由白鴻勝以利用車上噴漆之電話
    號碼或被害人留於車內之名片，打電話給附表所示之車主，利用車主難以忍受汽
    車失竊之重大損失之心理，向車主揚言：如不付贖款就要將車解體、燒毀或讓車
    主找不回車子之方式，恐嚇如附表所示之車主，使車主因擔心無法尋回汽車而心
    生恐懼，分別依渠等之要求，匯寄如附表所示之款項到渠等所指定如付表所示之
    帳戶，渠等三人再委由白鴻勝持提款卡提領現金後朋分花用，並以之為常業。甲
    ○○乃先於九十年八月二十二日一時四十五分許，為警於高雄市○○區○○街八
    十巷三號前查獲其於當日零時許，在高雄縣鳳山市文化西巷一七七巷六號，以鐵
    絲破壞車門之方式，竊取ＺＥ─六六三三號自用小貨車。後嗣經警方持台灣台南
    地方法院核發之搜索票及臺灣台南地方法院檢察署檢察官核發之拘票，於九十一
    年一月二十四日十時二十分，在屏東縣屏東市○○路四０三巷三三號，逮捕白鴻
    勝及陳廷坤二人，經依法搜索後，查扣便條紙六紙、行動電話四支（內含ＳＩＭ
    卡各一片）、ＳＩＭ卡九片、金融卡二張、鐵鎚二支、電動螺絲起子一支、未用
    過手套一包、用過手套二雙、銼刀八支、鋸子十九支、手電筒三支、活動扳手一
    支、老虎鉗子一支、栽刀一支、手提電磨機一支及贓款五萬二千元；復由陳廷坤
    帶同警方，於同日十六時四十分許，在台南市○○路○段二五八巷三一號前，捕
    獲甲○○，並扣得行動電話二支（內含ＳＩＭ卡各一片）、ＳＩＭ卡五片及郵局
    金融卡一張。
二、案經高雄市政府警察局小港分局報告臺灣高雄地方法院檢察署檢察官偵查起訴及
    臺灣台南地方法院檢察署檢察官移送併案審理。
    理  由
一、訊據被告甲○○固坦承於九十年八月二十日竊取竊取ＺＥ─六六三三號自用小貨
    車一事，然矢口否認有何以竊車為方法進而向車主恐嚇取財之犯行，並辯稱：伊
    當日偷車是為了要找工作而練習開車，且伊不知道白鴻勝有向車主恐嚇取財，伊
    只是幫白某將車子開到指定地點，僅有負責開過三次云云。惟查：
（一）右揭事實業據如附表所示之被害人指述綦詳，部分被害人更提出郵政國內匯款
      單（執據）、郵政存簿儲金存款單、自動櫃員機客戶交易明細表及亞太商業銀
      行全行活期性存款收入憑條等單據為證，並有通聯紀錄（見台灣台南地方法院
      檢察署九十一年度偵字第七六五號卷〈一〉第三十頁至第三十六頁、第八十八
      頁至第九十七頁、第一二九頁至第一八八頁）、玉山商業銀行七賢分行九十一
      年五月二十八日玉七賢（存）字第九一００四一一號函附帳號0000000
      000000號交易明細表（見原審卷第三十頁、第三十一頁）、郵局帳戶交
      易詳情資料（見九十一年度偵字第一六六一號卷第一００頁至第一０三頁）、
      車籍作業系統─查詢認可資料、車輛竊盜車牌失竊資料個別查詢報表─查詢車
      輛認可資料、受理刑事案件報案三聯單、汽車機車失竊受理報案暨尋獲證明單
      及被害人認領保管單在卷可稽及扣案之便條紙六紙、行動電話共六支（內含Ｓ
      ＩＭ卡各一片）、ＳＩＭ卡十四片、金融卡共三張、鐵鎚二支、電動螺絲起子
      一支、未用過手套一包（十二雙）、用過手套二雙、銼刀八支、鋸子十九支、
      手電筒三支、活動扳手一支、老虎鉗子一支、栽刀一支、手提電磨機一支及贓
      款五萬二千元可佐。
（二）再者，據另案被告白鴻勝及陳廷坤皆供稱被告甲○○係於九十年八月間即開始
      加入參與竊車勒贖之列等語。另案被告白鴻勝於警訊時供稱：「：：：甲○○
      是去年八月間陳廷坤找來跟我認識的：：：陳廷坤帶甲○○入行，由陳廷坤帶
      甲○○出去竊車，由陳廷坤恐嚇被害人，有時由我恐嚇，再由我去領錢」等語
      （見九十一年一月二十五日警訊筆錄）、「（你於陳廷坤及甲○○於何時開始
      偷車？總共偷了多少車子？）我與陳廷坤九十年七月份開始，而甲○○大約九
      十年八至九月份參與，一共偷了二百台左右：：：」等語（見九十一年三月二
      十二日警訊筆錄），其於台灣台南地方法院審理時供稱：「：：：甲○○是八
      月份才加入：：：八月份以後陳廷坤與甲○○也有偷，陳廷坤也有打電話，我
      主要負責領錢，錢是我們三人平分」等語（見該院九十一年訴字第五一０號九
      十一年五月十六日訊問筆錄）、「（甲○○何時開始參與？）編號十八開始參
      與，我記得是因為一次帶他出去，作案地點是高雄：：：甲○○八月加入後，
      有偷車，也有開車沒有打電話：：：」等語（見九十一年六月十二日訊問筆錄
      ）；另據另案被告陳廷坤供稱：「（你們成員尚有何人？如何分工？）我們成
      員還有白鴻勝（綽號：小白）及甲○○和我三人組成甲○○與去尋找對象並負
      責開鎖偷車，我再負責打電話向車主勒索」、「：：：而甲○○也是於同年八
      月份經過朋友介紹認識，我又介紹白鴻勝認識，我可憐甲○○沒飯吃才邀甲○
      ○加入的」、「（你們三人所得贓款如何處理？是否每件竊車勒贖都由你們三
      人分工合作？）平分花用，每件均由我們三人分工合作」等語（見九十一年一
      月二十五日警訊筆錄）。佐以，被告甲○○於警訊及偵查中亦自承伊有加入竊
      車勒贖集團，其供稱：「我們三人約於去（９０）年八月起就開始竊車勒贖之
      行為至今，當初是我先認識陳某，陳某再帶我去找白某他們，他們二人知道我
      沒工作，就提議一起犯案，由陳某開車載我到處尋找作案目標（貨車），待陳
      某選定要偷竊之車子後，先由陳某下車打開車車門並將鑰匙插在車上，再看車
      上有無可聯絡車主之資料：：：，再由我下車發動要竊取之車子跟在陳某後面
      ，隨意尋找隱密或偏僻的地方將竊之車停下：：：：由他們二人負責打電話恐
      嚇車主匯款：：：等車主將錢匯入後，陳某會拿錢給我：：：大約我所得之金
      額在新台幣三千元至八千元之間，其他錢則是他們二人所有」等語（見九十一
      年一月二十五日警訊筆錄），其於偵訊供稱「（你何時加入？）九十年八月份
      ，我負責開車」等語（見台灣台南地方法院檢察署九十一年偵字第七六五號九
      十一年一月二十五日偵訊筆錄）。是被告甲○○於警訊及偵查時已坦承其有參
      與竊車勒贖集團，且對於渠等如何分工又可清清楚說明，核與另案被告白鴻勝
      及陳廷坤之供詞大致相符，是被告甲○○事後翻異其詞，辯稱不知情，顯係卸
      責之詞，不足採信。
（三）次查，被告甲○○雖以上情置辯，惟按共同正犯間，非僅就其自己實施之行為
      負其責任，並在犯意聯絡之範圍內，對於他共同正犯所實施之行為，亦應共同
      負責，最高法院三十二年上字第一九０五號著有判例可參。茲查，被告甲○○
      既明知另案被告白鴻勝及被告陳廷坤之常業竊盜及恐嚇取財行為，仍參與部分
      竊盜犯行，事後又有分贓之行為，即與另案被告白鴻勝及陳廷坤有犯意聯絡及
      行為分擔，自難辭共犯之責，是被告甲○○上開所辯尚無礙於常業竊盜罪及恐
      嚇取財罪之成立。綜上，本件事證明確，被告甲○○竊盜及恐嚇之犯行，均足
      以認定。
二、按刑法上所謂常業犯，係指反覆以同種類之行為目的之社會活動職業性犯罪而言
    ，亦即恃犯罪以維生，縱令同時兼操持其他職業，仍無礙其為常業犯罪，非謂常
    業犯必須別無其他正當職業始克構成，最高法院八十二年台上字第二０七一號著
    有判例可資參照。經查，被告甲○○於警訊時供稱因為沒有工作才加入等語，足
    認被告甲○○以上開方式獲取利益，並恃該收入維生，以之為常業至明。
三、次按所謂恐嚇，凡一切之言語、舉動足以使他人生畏懼心者，均包含在內，最高
    法院二十二年上字第一三一○號著有判例參照。查詳如附表所示之車主，其車子
    於附表所示時、地遭竊，而失竊車輛之價值不匪，其於失竊後，心情正值忐忑之
    際，即接獲歹徒電話，要求將數萬元不等之金額，匯入所指定之金融帳戶內，否
    則將車解體、燒毀或讓車主找不回車子，車主因害怕無法尋回前揭失竊車輛，不
    得已始依其指示匯款等情，已如前述，則上開詳如附表所示之車主，之所以願如
    數匯入被告所要求之贖款，實為求尋回失竊車輛以減少損失，倘被竊之車輛因此
    不能取回，無疑將使車主遭受巨大之精神上及財產上損失，故當被告告知如要尋
    回車輛，需依指示匯款等語時，就受害車主之立場而言，即屬已受財產上惡害之
    通知，其既已使車主因此心生畏怖，則揆諸首開判例要旨，應認已達到刑法第三
    百四十六條第一項規定「恐嚇」之程度無疑。次按刑法竊盜罪，須以意圖為自己
    或第三人不法之所有，竊取他人之動產為構成要件，而所謂之「不法所有意圖」
    ，固指欠適法權源，仍圖將財產移入自己實力支配管領下，得為使用、收益或處
    分之情形而言，然該項「不法所有」云者，除係違反法律之強制或禁止規定者外
    ；其移入自己實力支配管領之意圖，違反公共秩序或善良風俗，以及逾越通常一
般之人得以容忍之程度者，自包括在內（最高院八十九年台上字第一六三號判決
    ）；另「使用竊盜」係指於主觀上，行為人並非本於不法之所有意圖，乃係以暫
    時使用之意思取走他人動產之行為而言，亦即欠缺「持續性（或終局性）地排除
    原權利人對該之支配管領力」之要件。茲查，被告甲○○與另案被告白鴻勝與陳
    廷坤等人於竊車之際，既有以恐嚇車主備款贖車之犯意，則渠等必是將所竊車輛
    移入自己實力支配管領下而藏置於某處，致得為己使用、收益或處分，並持續性
    地排除原權利人即車主對該車之支配管領力，以便於車主因心生畏怖而依渠等指
    示匯款後，告知車主車輛之藏置處，遂行恐嚇取財之目的，準此，即難謂渠等無
    不法所有之意圖，究與使用竊盜之暫時使用之意，於竊物使用完畢即予歸還之情
    形有別，況乎竊盜罪行為本質係屬狀態犯，只要行為人意圖為自己或第三人不法
    之所有，著手於竊盜行為之實施，犯罪即為完成，然法益侵害之狀態尚屬繼續而
    已，故無論行為人事後係如何處置所竊之物，如解體、棄置路旁、轉售他人等，
    均無礙於該罪之成立。核被告甲○○所為，係犯刑法第三百二十二條之常業竊盜
    罪及第三百四十六條第一項之恐嚇取財罪。承前所述，被告甲○○於犯罪行為時
    無固定工作，且前後竊盜高達近二百次，自係恃此維生，以犯竊盜罪為常業。公
    訴人認被告係犯刑法第三百二十條第一項之竊盜罪，容有誤會，惟其起訴之社會
    基本事實相同，起訴法條應予變更。又公訴人移送併案審理之部分，雖未經提起
    公訴，惟此與前揭論罪科刑部分有連續犯或牽連犯之裁判上一罪關係，應為起訴
    效力所及，本院依法自應予以審究。被告甲○○與另案被告白鴻勝及陳廷坤間，
    就常業竊盜及恐嚇取財部分有犯意聯絡及行為分擔，均屬共同正犯。被告甲○○
    所為多次恐嚇取財犯行，或有未遂者，或有既遂者，但其時間緊接，基本犯罪構
    成要件相同，亦顯係出於概括之犯意為之，為連續犯，應依刑法第五十六條之規
    定，從一重之連續恐嚇取財既遂罪論。渠等間所犯上開常業竊盜罪及連續恐嚇取
    財既遂罪二罪間，有方法、目的之牽連關係，均應從一重罪之常業竊盜罪處斷。
    爰審酌被告甲○○正值中年，不思向上，竟為一己之貪念，圖謀不勞而獲，而加
    入竊車勒贖集團，於竊得他人車輛後，乘被害人愛車遭竊，心情混亂、急於找回
    愛車之心境，恐嚇被害人，勒索贖金，其等之心態及作法均值非議，而車輛在現
    今社會而言，已屬一般人生活上或工作上必備之交通工具之一，被告竊取他人之
    車，不但已侵害被害人憲法所保障之行之自由及財產權，更直接影響到被害人之
    生計及生活品質，以今日吾人社會車輛失竊之嚴重性而言，此等犯行對被害人所
    造成之不便及心理恐懼，實不可謂不重，破壞社會秩序甚鉅，且其事前並早已備
    妥各種犯罪之工具、行動電話、門號及人頭帳戶等，以便於竊車後，將提領勒贖
    所得，造成被害人及犯罪偵查機關查緝之不易，亦難追討其所得之贓款，併參以
    其犯罪動機、目的、方法、手段、犯罪次數、參與犯行之程度、所得利益及犯後
    僅坦承部分犯行等一切情狀，量處如主文所示之刑，以示懲儆。至於被告甲○○
    雖犯有本件常業竊盜罪行，然其僅有妨害自由、販賣毒品等前科，此有臺灣高等
    法院被告全國前案紀錄表可按，是於被告甲○○尚無屢犯竊盜罪行之不法情事，
    或有其他足認被告甲○○乃因懶惰成習，致而犯罪等不良習性事證之情況下，單
    就其罹此常業竊盜刑章，容不足用以認定其等具高度之潛在危險性格，再且，其
    本件犯行既已判處如上之刑，經此教訓，諒足使其等誡懼謹慎，矯正其偏差之觀
    念，並無藉由保安處分之強制工作方式來達到教化與治療目的之必要。綜據陳告
    甲○○行為之嚴重性、所表現之危險性及對其未來行為之期待性等情研判，依比
    例原則，認無令其等入勞動場所強制工作之必要，附此敘明。
四、扣案之記載竊盜車輛車號、停放地點、車主電話、恐嚇取財金額及花費等之便條
    紙編號（二）至（六）號五紙（見臺灣台南地方法院檢察署九十一年度偵字第七
    六五號第四頁及第九頁）、行動電話三支（(1)諾基亞八二五０藍色，序號：三五
    ０００六─三０─0000000；(2)ＬＧ六００銀色，序號：0000000
    00000000；(3)摩托羅拉ＣＤ九二０黑色，序號：四四七七六八─０七─
    0000000）、ＳＩＭ卡六張（門號為：0000000000號、000
    0000000號、0000000000號、0000000000號、00
    00000000號、0000000000號）、玉山銀行金融卡一張（卡號
    0000000000000號）、中國商業銀行金融卡一張（卡號00000
    000000000000000000000號）及銼刀三支，分別為被告甲
    ○○或共犯白鴻勝及陳廷坤所有用以互相聯絡竊盜或勒索失主等供犯罪所用或供
    犯罪預備之物，業據渠等陳明在卷，並有通聯資料可參，應依刑法第三十八條第
    一項第二款規定宣告沒收。而前揭萬能鑰匙及扳手並未扣案，並非違禁物，唯恐
    將來執行困難，亦不併予宣告沒收，另扣案之編號（一）便條紙一紙、行動電話
    三支（(1)摩托羅拉ＣＤ九二八銀色，序號：四四七七六八─一八─000000
    0；(2)ＳＡＧＥＭ─ＭＣ九三０(3)ＡＬＬＴＥＬ牌）、ＳＩＭ卡十四張（門號為
    ：0000000000號、0000000000號、0000000000
    號、0000000000號、0000000000號、000000000
    0號、0000000000號、0000000000號、00000000
    00號、0000000000號、0000000000號、0000000
    000號及無法查知門號之扣案ＳＩＭ卡二張）、贓款五萬二千元、郵局金融卡
    一張及扣案之鐵鎚二支、螺絲起子一支、未用過的手套一包十二雙、用過的手套
    兩雙、銼刀五支、手電筒三支、鋸子一把十九支，活動扳手一支，老虎鉗一支、
    裁刀一支、手提電模機一支等物，或為被告甲○○及另案被告白鴻勝及陳廷坤陳
    明非渠等所有，或查無其他證據證明係供本件犯罪所用或供犯罪預備之物，故均
    不予以宣告沒收。又被告甲○○於九十年八月二十日竊取ＺＥ─六六三三號自用
    小貨車所用之鐵絲，雖為被告甲○○竊盜之工具，然未扣案且距今一年有餘，為
    免日後執行困難，亦不另宣告沒收。
五、又被告甲○○係於九十年八月十六日即附表編號十八號起始參與前揭犯行乙節，
    業據共同被白鴻勝告及陳廷坤二人供述明確在卷，則被告甲○○其餘未起訴之部
    分犯行（附表編號一至十七號）與公訴人本件起訴之部分，自不生裁判上一罪之
    關係，本院不得予以審理，宜由檢察官另行偵辦，附此敘明。
據上論斷，應依刑事訴訟法第二百九十九條第一項前段、第三百條，刑法第二十八條
、第三百二十二條、第三百四十六條第一項、第五十五條、第三十八條第一項第二款
，罰金罰鍰提高標準條例第一條前段，判決如主文。
本案經檢察官黃建銘到庭執行職務。
中      華      民      國    九十一    年     十一     月    二十九    日
                                    臺灣高雄地方法院刑事第五庭
                                        審判長法  官    吳永宋
                                              法  官    陳淑卿
                              法  官    張茹棻
右正本證明與原本無異。
如不服本判決，應於判決送達後十日內，向本院提出上訴狀。
                                書記官    李忠霖
中      華      民      國    九十一    年     十二     月      二      日
附錄法條：
刑法第三百二十二條：
  以犯竊盜罪為常業者，處一年以上七年以下有期徒刑。
刑法第三百四十六條第一項：
  意圖為自己或第三人不法之所有，以恐嚇使人將本人或第三人之物交付者，處六月
  以上五年以下有期徒刑，得併科一千元以下罰金。
